最高法院刑事判決　　　　　　　　　 111年度台上字第2369號
上　訴　人　黃武郎


選任辯護人　陳水聰律師
　　　　　　簡汶珊律師
　　　　　　吳金源律師
上列上訴人因違反毒品危害防制條例案件，不服臺灣高等法院高
雄分院中華民國111年1月27日第二審判決（110年度上訴字第727
號，起訴案號：臺灣屏東地方檢察署107 年度偵字第5893號），
提起上訴，本院判決如下：
    主  文
上訴駁回。
    理  由
一、按刑事訴訟法第377 條規定，上訴於第三審法院，非以判決
    違背法令為理由，不得為之。是提起第三審上訴，應以原判
    決違背法令為理由，係屬法定要件。如果上訴理由書狀並非
    依據卷內訴訟資料，具體指摘原判決不適用何種法則或如何
    適用不當，或所指摘原判決違法情事，顯與法律規定得為第
    三審上訴理由之違法情形不相適合時，均應認其上訴為違背
    法律上之程式，予以駁回。本件原判決綜合全案證據資料，
    本於事實審法院之推理作用，認定上訴人黃武郎有如其事實
    欄所載與許進德（業經法院判刑確定）及綽號「陳仔」之不
    詳姓名成年男子（下稱「陳仔」）基於運輸第二級毒品甲基
    安非他命之犯意聯絡，由上訴人依許進德及「陳仔」指示，
    駕駛車號0000-00 號自用小客車將第二級毒品甲基安非他命
    共9包（合計淨重8,801.47 公克、包裝重201.19公克，純度
    91.73%，純質淨重8073.59 公克）從臺灣北部某地載運至屏
    東縣竹田鄉○○路000○0號鐵工廠（下稱鐵工廠）之犯行，
    因而撤銷第一審之科刑判決，改判仍論上訴人以共同運輸第
    二級毒品罪，於依修正前毒品危害防制條例第17條第2 項關
    於偵、審中均自白應減輕其刑之規定減輕其刑後，處有期徒
    刑8 年，並諭知相關之沒收銷燬及沒收，已詳述其所憑證據
    及認定之理由。對於上訴人否認犯罪所持辯解，何以不足以
    採信，亦在理由內詳加指駁及說明。核其所為之論斷，俱有
    卷內資料可資覆按，從形式上觀察，原判決並無足以影響其
    判決結果之違法情形存在。
二、上訴人上訴意旨略以：本件執行通訊監察機關雖係根據檢察
    官依民國96年7 月11日修正前通訊保障及監察法（下稱修正
    前通保法）之規定所核發通訊監察書實施監聽，然執行通訊
    監察機關於實施通訊監察結束後，並未依規定將相關通訊監
    察事項通知伊即受監察人而違反修正前通保法所規定之程序
    ，已高度侵害伊之通訊自由及隱私權，故執行通訊監察機關
    依上開通訊監察所取得之錄音暨其衍生之譯文應無證據能力
    ，不得作為認定伊本件犯罪之證據。又警方於92年6月8日在
    前述鐵工廠當場逮捕許進德而查獲本案後，並未對伊一併加
    以調查，而伊自93年9月21日起至96年7月24日止均因另案在
    監所服刑，並無行蹤不明之情形，惟檢察官僅就許進德部分
    提起公訴，疏未就伊涉犯本案罪嫌一併調查處理，而剝奪伊
    得以儘早與當時對本件案情仍記憶猶新之共同被告許進德及
    證人鄭秀娥對質詰問之機會，且在許進德被訴涉犯本件犯罪
    之案件審理時，亦未借提伊到庭與許進德進行對質，致使許
    進德及鄭秀娥在事隔10餘年後，即本件第一審審理時均證稱
    其等已不復記憶云云，而不能為對伊有利之證述，已實質剝
    奪伊對上開2 位證人對質詰問以發見真實之機會，此係可歸
    責於國家機關未即時調查所致，因此許進德及鄭秀娥於法務
    部調查局高雄縣調查站（現已改制為高雄市調查處，下稱高
    雄縣調站）詢問時及偵查中所為不利於上訴人之陳述，應無
    證據能力，亦不得採為認定伊本件犯罪之證據。原判決未察
    上情，復未審酌本案鑑定機關之所以未能將通訊監察之監聽
    錄音與伊之聲音進行聲紋比對鑑定，係因事隔過於久遠所導
    致之結果，並非可歸責於伊之情形，惟原判決仍採用上開無
    證據能力之通訊監察錄音譯文及許進德等人所為不利於伊之
    陳述，認定伊有本件被訴共同運輸第二級毒品甲基安非他命
    之犯行，顯有不當云云。
三、惟查：①、修正前或修正後通保法第15條關於通訊監察結束
    事後通知受監察人之規定，其立法目的係在使通訊監察透明
    化，俾受監察人得知悉受通訊監察之情形。惟該次實施通訊
    監察所取得之通訊內容既非因此義務之違反而取得，則國家
    機關縱違反此事後通知義務，尚與執行機關合法執行通訊監
    察所取得證據之證據能力無涉，其證據能力自不因而受影響
    。本件卷內雖無偵查機關已踐行事後通知受監察人程序之相
    關資料，然卷附高雄地方（法院）檢察署（下稱高雄地檢署
    ）92年6月9日雄檢楠監果字第65號通訊監察書係該署檢察官
    依行為時法即修正前通保法之規定所核發，因此本件執行通
    訊監察機關依該通訊監察書對案發當時上訴人所持用門號09
    00000000號行動電話進行監聽，屬合法所為之通訊監察行為
    ，縱有未於事後將相關通訊監察事項通知受監察人之情形，
    依上開說明，仍不影響執行通訊監察機關合法監聽所取得證
    據之證據能力，業經原判決於理由內論述說明綦詳（見原判
    決第5至6頁）。另對於證人許進德與廖清瑞於偵查中經具結
    後所為不利於上訴人之證述部分，原判決亦說明上訴人及其
    在原審之選任辯護人均未提及檢察官在偵訊許進德與廖清瑞
    時有何不法取證之情形，亦未釋明許進德等人在偵訊時之證
    述有何顯不可信之情況。而許進德於高雄縣調站詢問時所為
    不利於上訴人之陳述部分，何以具有可信之特別情況，且為
    證明本件犯罪所必要，暨許進德與廖清瑞上開於審判外所為
    之陳述，復未見有何非出於其等真意而為證述或違法取證之
    情事，且均經第一審及原審分別傳喚許進德與廖清瑞到庭與
    上訴人進行對質詰問踐行合法調查程序，而認定許進德等證
    人上開於審判外所為不利於上訴人之陳述均具有證據能力等
    旨甚詳（見原判決第6至7頁），核其所為之論斷，尚無違反
    證據法則之情形，自不得任意指為違法。又上訴人上訴意旨
    指稱其於93年9月21日起至96年7月24日止均因另案在監所服
    刑一節，縱令屬實，惟本件檢察官之所以未即時將上訴人涉
    犯本件運輸第二級毒品罪嫌與同案被告許進德一併提起公訴
    ，係因上訴人對檢察官於偵查中多次傳拘其到庭接受訊問調
    查均拒絕到場，且檢察官係在上訴人尚未入監服刑前之93年
    3月1日即對其發布通緝，致未能即時對上訴人偵查終結提起
    公訴，尚難謂有可歸責於偵查機關之情形。上訴人上訴意旨
    執此指摘原判決採證不當，依上開說明，自非依據卷內資料
    執為指摘之合法第三審上訴理由。②、本件原判決依憑上訴
    人於偵查中及第一審行準備程序時在其選任辯護人陪同下所
    為之自白，及證人許進德、鄭秀娥、廖清瑞所為不利於上訴
    人之指證，以及卷附法務部調查局檢驗通知書、上訴人與許
    進德案發當天以行動電話對話之通訊監察錄音譯文、上訴人
    於偵查中所提出之刑事自白狀，暨本件扣案之甲基安非他命
    共9 包等均具有適法證據能力之證據資料，認為上訴人有本
    件被訴共同運輸第二級毒品甲基安非他命之犯罪事證已臻明
    確，對於本件卷附相關通訊監察錄音譯文，因可供比對不同
    清晰字音不足，不符聲紋比對條件，以及該通訊監察錄音與
    比對樣本已逾6 年，亦超出可供鑑定確認之時限範圍，而難
    以進行聲紋鑑定，有法務部調查局及中央警察大學函文附卷
    可佐，惟本件事證既已明確，亦無再行囑託鑑定之必要，已
    依據卷內證據資料詳加指駁及說明（見原判決第15至16頁）
    ，核其所為之論斷，尚無違反經驗及論理法則之情形，且屬
    原審採證認事職權之適法行使，亦不得任意指為違法。上訴
    人上訴意旨，徒憑己見，任意指摘原判決採證不當，依上述
    說明，要屬誤會，同非適法之第三審上訴理由。綜上，本件
    上訴意旨均非依據卷內訴訟資料具體指摘原判決究有如何不
    適用法則或適用不當之情形，徒就原審採證認事職權之適法
    行使，暨原判決已明確論斷說明之事項，漫為爭執，顯與法
    律規定得為第三審上訴理由之違法情形不相適合；揆之首揭
    說明，其上訴為違背法律上之程式，應予駁回。
據上論結，應依刑事訴訟法第395條前段，判決如主文。
中    華    民    國   111    年    5     月    26    日
                  刑事第一庭審判長法  官  郭  毓  洲  
                                  法  官  林  英  志  
                                  法  官  蔡  憲  德  
                                  法  官  何  信  慶  
                                  法  官  林  靜  芬  
本件正本證明與原本無異
                                  書記官
中    華    民    國   111    年    6     月    2     日